臺灣板橋地方法院刑事判決　　　　　　　99年度訴字第1964號
公　訴　人　臺灣板橋地方法院檢察署檢察官
被　　　告　方柏惟
指定辯護人　本院公設辯護人湯明純
上列被告因違反槍砲彈藥刀械管制條例案件，經檢察官提起公訴
（99年度偵字第9543號），本院判決如下：
    主    文
方柏惟未經許可，寄藏可發射子彈具有殺傷力之改造槍枝，處有
期徒刑參年肆月，併科罰金新臺幣伍萬元，罰金如易服勞役，以
新臺幣壹仟元折算壹日。扣案仿FN廠半自動手槍製造換裝土造金
屬槍管而成具有殺傷力之改造槍枝壹支（槍枝管制編號0000
000000號，含彈匣壹個）沒收之。
    事    實
一、方柏惟明知可發射子彈具有殺傷力之槍枝、子彈，係槍砲彈
    藥刀械管制條例所列管之違禁物品，非經中央主管機關許可
    ，不得受他人託付而寄藏，竟於民國99年3 月初某日，在址
    設新北市○○區○○路3 段244 號之探索汽車旅館內，受其
    一名真實姓名、年籍不詳綽號「小黃」之成年男子之託付，
    代為寄藏具有殺傷力之仿FN廠半自動手槍製造之槍枝，即換
    裝土造金屬槍管而成之改造手槍1 枝（含彈匣1 個，槍枝管
    制編號0000000000號，下稱本件手槍）及具殺傷力之非制式
    子彈1 顆（已因鑑定而試射完畢，下稱本件子彈，並與本件
    手槍合稱本件槍彈），並將本件槍彈藏放其位於新北市○○
    區○○路89巷8 之2 號住處內。迄同年月19日22時許，方柏
    惟復將本件槍彈藏放於其所使用之車號9563-UT 號自小客車
    副駕駛座前置物箱內，並駕駛該車前往新北市○○區○○路
    某檳榔攤，欲將本件槍彈交還予綽號「小黃」之人，嗣於同
    日22時50分許，因其形跡可疑，為警在新北市○○區○○路
    611 巷口攔查，經其同意搜索而在該車副駕駛座前置物箱內
    ，查扣本件槍彈，始悉上情。
二、案經新北市政府警察局中和第二分局移送臺灣板橋地方法院
    檢察署檢察官偵查起訴。
    理    由
一、證據能力之認定：
    本案起訴書所引用各項證據方法之證據能力，被告方柏惟及
    辯護人已於本院99年11月10日準備程序時表明同意有證據能
    力（本院卷第90至91頁），迄至本院言詞辯論終結為止亦未
    提出任何異議，本院審酌該等言詞供述及書面作成時之情況
    認為適當，均無不宜作為證據之情事，依刑事訴訟法第159
    條之5 規定，均得作為證據。
二、認定事實所憑之證據及得心證之理由：
    上開事實，業據被告於偵查及本院審理中自白甚詳，並有本
    件槍彈扣案可憑，又本件槍彈經送內政部警政署刑事警察局
    鑑驗，其中本件手槍部分（槍枝管制編號0000000000號），
    認係改造手槍，由仿FN廠半自動手槍製造之槍枝，換裝土造
    金屬槍管而成，擊發功能正常，可供擊發是用子彈使用，認
    具殺傷力；本件子彈部分，認係非制式子彈，由金屬彈殼組
    合直徑8.0 ㎜金屬彈頭而成，經試射，可擊發，認具殺傷力
    等情，有內政部警政署刑事警察局99年4 月7 日刑鑑字第09
    90038516號鑑驗書在卷可稽（參偵卷第36至38頁），足認被
    告前揭自白與事實相符，堪予採信。綜上，本件事證明確，
    被告上開犯行堪以認定。
三、論罪科刑：
  (一)查被告行為後，槍砲彈藥刀械管制條例第8 條雖經總統於10
    0 年1 月5 日總統華總一義字第09900358611 號令修正公布
    第8 條條文，而上開條文修法理由指明係對同條第1 、2 、
    4 項有關「空氣槍」部分之處罰，參酌司法院大法官會議第
    669 號解釋意旨，認有法重情輕，罪責與處罰不相對應，以
    及有違比例原則之情形，並兼顧實質正義及維護社會秩序，
    保障人民生命財產安全，故予配合修正增定第6 項即「犯第
    1 項、第2 項或第4 項有關空氣槍之罪，其情節輕微者，得
    減輕其刑」之規定，是被告所犯同條第4 項未經許可寄藏可
    發射金屬或子彈具有殺傷力槍枝罪，修法前後構成要件及法
    定刑度均未變更，不生新舊法比較之問題，逕依修正前即行
    為時之同條第4 項論罪。核被告所為寄藏本件手槍部分，係
    犯槍砲彈藥刀械管制條例第8 條第4 項之未經許可寄藏可發
    射子彈具有殺傷力槍枝罪；其所為寄藏本件子彈部分，係犯
    同條例第12條第4 項之未經許可寄藏子彈罪。又被告以一寄
    藏行為同時觸犯上揭二罪，為想像競合犯，依刑法第55條規
    定，應從一重之未經許可寄藏可發射子彈具有殺傷力槍枝罪
    論處。而按犯本條例之罪自首，並報繳其持有之全部槍砲、
    彈藥、刀械者，減輕或免除其刑，槍砲彈藥刀械管制條例第
    18條第1 項前段定有明文。又刑法第62條前段所定自首減刑
    ，係以對於未發覺之犯罪，在有偵查犯罪職權之公務員知悉
    犯罪事實及犯人之前，向職司犯罪偵查之公務員坦承犯行，
    並接受法院之裁判而言。查證人即查獲被告之新北市政府警
    察局中和分局員山派出所警員蔡新輝於本院審理時證稱：當
    時其等在（改制前）中和市○○路611 巷巷口執行路檢勤務
    ，其等攔查被告車輛時，請被告出示證件，發現被告講話有
    緊張的情況，遂請被告熄火下車，經被告告知身分證號碼後
    ，其等用攜帶的電腦查知被告有多項前科，其等經被告同意
    打開被告隨身之包包，另一位同仁發現包包內有疑似槍枝之
    物（非本件槍彈），被告就自行將包包裡頭之槍枝交予警方
    ，被告沒有告知其等該車副駕駛座置物箱還有槍彈，之後其
    等取得被告同意搜索該車副駕駛座置物箱，才發現後來經鑑
    定具有殺傷力之槍彈（即本件槍彈）等語（參本院卷第104
    至105 頁），參酌證人蔡新輝係本件查獲之警員，無事證顯
    示其與被告有何仇恨、怨隙或債權債務關係，衡情證人蔡新
    輝證述內容應無設詞誣陷或迴護被告之動機或必要，所證之
    情應足採信屬實。而依證人蔡新輝前揭證述內容，顯見被告
    於本件槍彈查獲過程，於警方發覺犯罪之前，並無主動向警
    方自首寄藏本件槍彈之犯行，亦無自行報繳本件槍彈之舉，
    實係警方取得同意後搜索扣得本件槍彈始查知上情，故其所
    為尚與前述槍砲彈藥刀械管制條例第18條第1 項及刑法第62
    條之規定不符，當無前揭減輕或免除其刑規定之適用，被告
    及其辯護人主張有前述減輕其刑或免刑規定適用，應屬誤會
    ，自不足採。
  (二)查被告本件以前並無因犯罪而經法院判決有罪確定之前案紀
    錄，有臺灣高等法院被告前案紀錄表附卷可查，素行尚可，
    惟其明知可發射子彈具有殺傷力之槍枝或子彈，係槍砲彈藥
    刀械管制條例所列管之違禁物，非經中央主管機關許可，不
    得寄藏，竟未經許可接受綽號「小黃」之人託付寄藏本件槍
    彈，縱其所寄藏之本件手槍僅有1 支，本件子彈亦僅有1 顆
    ，且無證據證明曾以本件槍彈為不法犯行，但其所為對於社
    會治安仍有潛在之危險性，所為自應予非難，兼衡其犯罪動
    機及目的、智識程度、犯後態度等一切情狀，量處如主文所
    示之刑，及就罰金刑部分諭知如易服勞役之折算標準，以資
    處罰。至於檢察官雖於起訴書及論告書均求為判處被告有期
    徒刑5 年6 月，併科新臺幣1 百萬元罰金，但查被告所寄藏
    之本件槍彈數量各一，且於案發後歷經偵審程序均坦承寄藏
    本件槍彈之犯罪事實，雖其本件以前另有持有槍枝之犯行（
    業經本院以99年度訴字第609 號刑事判決判處有期徒刑3 年
    6 月，併科罰金5 萬元確定），惟本院斟酌被告犯罪情節，
    認以主文欄所宣示之刑，已足處罰其本件犯行，檢察官求刑
    內容仍屬過重；又被告之辯護人提出100 年4 月29日辯護書
    另請求依刑法第59條規定酌減被告刑度，本院認被告所為未
    經許可寄藏本件槍彈犯行，對社會治安具有潛在之危險，社
    會一般安居樂業之民眾普遍對於擁槍自重，甚至從事強暴、
    脅迫等不法犯行之人，觀感上難以見容或輕縱，故本件雖無
    被告以本件槍彈另為不法犯行之事證，然其擅自為他人寄藏
    本件槍彈之行為，難認有何犯罪情狀顯可憫恕，而認科以最
    低刑度仍嫌過重之處，自無刑法第59條規定之適用，均附此
    敘明。
四、沒收部分：
    扣案本件手槍（槍枝管制編號0000000000號），經鑑定後認
    具殺傷力，屬違禁物，不問屬於被告與否，應依刑法第38條
    第1 項第1 款沒收之。而扣案具殺傷力之非制式子彈1 顆，
    已因鑑定而試射完畢，所餘金屬彈殼1 顆與本件另行查扣之
    金屬彈殼4 顆（2 顆經鑑定試射雖可擊發，但動能不足，另
    2 顆無法擊發）、仿BERETA廠84型半自動手槍製造之槍枝1
    支（含彈匣1 個，槍枝管制編號0000000000號，槍管內具阻
    鐵，無法發射彈丸）、非制式金屬彈殼9 顆，經鑑定後已成
    無殺傷力之物或鑑定後認屬不具殺傷力之物，均難認屬違禁
    物，亦非須義務沒收之物，爰不對上開物品諭知沒收。
據上論斷，應依刑事訴訟法第299 條第1 項前段，修正前槍砲彈
藥刀械管制條例第8 條第4 項、第12條第4 項，刑法第11條前段
、第55條、第42條第3 項前段、第38條第1 項第1 款，判決如主
文。
本案經檢察官黃怡華到庭執行職務。
中    華    民    國   100    年    5     月    20    日
            刑事第二十一庭  審判長法  官  劉元斐
                                  法  官  方鴻愷
                                  法  官  李俊彥
以上正本證明與原本無異。
如不服本判決應於收受送達後10日向本院提出上訴書狀，並應敘
述具體理由；其未敘述上訴理由者，應於上訴期間屆滿後20日內
向本院補提理由書（均須按他造當事人之人數附繕本）「切勿逕
送上級法院」。
                                  書記官  林文達
中    華    民    國   100    年    5     月    20    日
附錄本案論罪科刑法條全文：
修正前槍砲彈藥刀械管制條例第8條
未經許可，製造、販賣或運輸鋼筆槍、瓦斯槍、麻醉槍、獵槍、
空氣槍或第4 條第1 項第1 款所定其他可發射金屬或子彈具有殺
傷力之各式槍砲者，處無期徒刑或5 年以上有期徒刑，併科新臺
幣1 千萬元以下罰金。
未經許可，轉讓、出租或出借前項所列槍枝者，處5 年以上有期
徒刑，併科新臺幣1 千萬元以下罰金。
意圖供自己或他人犯罪之用，而犯前二項之罪者，處無期徒刑或
7 年以上有期徒刑，併科新臺幣1 千萬元以下罰金。
未經許可，持有、寄藏或意圖販賣而陳列第1 項所列槍枝者，處
3 年以上10年以下有期徒刑，併科新臺幣7 百萬元以下罰金。
第1 項至第3 項之未遂犯罰之。
砲彈藥刀械管制條例第12條
未經許可，製造、販賣或運輸子彈者，處1 年以上7 年以下有期
徒刑，併科新台幣500 萬元以下罰金。
未經許可，轉讓、出租或出借子彈者，處6 月以上5 年以下有期
徒刑，併科新台幣300 萬元以下罰金。
意圖供自己或他人犯罪之用，而犯前二項之罪者，處3 年以上10
年以下有期徒刑，併科新台幣700 萬元以下罰金。
未經許可，持有、寄藏或意圖販賣而陳列子彈者，處5 年以下有
期徒刑，併科新台幣300 萬元以下罰金。
第1 項至第3 項之未遂犯罰之。